臺灣士林地方法院刑事判決　　　　　　　95年度訴字第1275號
公　訴　人　臺灣士林地方法院檢察署檢察官
被　　　告　甲○○
上列被告因偽造文書案件，經檢察官提起公訴（95年度偵緝字第
1137號），本院判決如下：
    主  文
甲○○行使偽造私文書，足以生損害於公眾及他人，處有期徒刑
肆月，如易科罰金，以銀元參佰元折算壹日，如附表所示偽造之
「乙○○」署名及指印均沒收。
    事  實
一、緣甲○○於民國93年3 月28日下午11時許，在臺北市士林區
    某處飲酒之後，已達不能安全駕駛動力交通工具之程度，仍
    駕駛車牌號碼9K—6698號自用小客車，沿臺北市○○○路由
    西往東方向行駛；於翌日凌晨3 時50分許，行經臺北市○○
    區○○路與南京西路交岔路口時，因不勝酒力，疏未注意對
    向來車即貿然左轉，擦撞對向車道由黃詠慧騎乘車牌號碼LP
    7 —617 號重型機車，致黃詠慧人車倒地而受有頭皮擦傷、
    右手肘擦傷、右膝擦傷、左膝擦傷等傷害（公共危險、過失
    傷害部分檢察官另案偵查）。經警到場處理，並測試甲○○
    呼氣所含酒精濃度，發現高達每公升0.97毫克。詎甲○○為
    逃避刑責，竟冒用其弟「乙○○」之名應訊，並接續在酒精
    濃度測試單、臺北市政府警察局舉發違反道路交通管理事件
    通知單、乙○○口卡片（載稱口卡為其本人）、權利告知書
    、夜間詢問同意書、逮捕通知書（含本人聯及親友聯）等，
    偽造「乙○○」之署名及指印（詳如附表），用以表示其為
    乙○○及同意併收受各該文件之意思，而偽造各該私文書，
    並於道路交通事故現場圖、交通事故談話紀錄表及警詢筆錄
    上，接續偽造乙○○署名及指印（詳如附表），而後持交承
    辦員警行使，足生損害於乙○○、警察機關對交通違規駕駛
    者處罰之正確性、司法機關對刑事案件處理之正確性。
二、案經臺北市政府警察局大同分局報請臺灣士林地方法院檢察
    署檢察官偵查起訴。
    理  由
一、本件被告甲○○所犯係死刑、無期徒刑、最輕本刑為3 年以
    上有期徒刑以外之罪，其於準備程序中就被訴事實為有罪之
    陳述，經法官告知簡式審判程序之旨，並聽取公訴人、被告
    之意見後，本院認為適宜由受命法官獨任進行簡式審判程序
    ，合先敘明。
二、訊據被告甲○○對上揭犯罪事實坦承不諱，且有偽造「乙○
    ○」署名之酒精濃度測試單、舉發違反道路交通管理事件通
    知單、道路交通事故現場圖、交通事故談話紀錄表、權利告
    知書、夜間詢問同意書、逮捕通知書、口卡及警詢筆錄等附
    卷可稽，足認被告自白有證據可佐，堪予採信，事証明確，
    被告犯行洵堪認定。
三、核被告所為，係犯刑法第216 條、第210 條之行使偽造私文
    書罪。又被告係時空緊密下，多次偽造乙○○署名及指印，
    為接續犯，法律上應為一次評價，雖有部分偽造署押（如警
    詢筆錄、道路交通事故現場圖、交通事故談話紀錄表等），
    僅止於此，而未再進一步偽造私文書，然其他偽造署押之行
    為乃偽造私文書之部分行為，又偽造私文書之低度行為應為
    行使偽造私文書之高度行為所吸收，均不另論罪，而上開偽
    造署押之行為，乃接續犯，應評價為一罪，尚不得分裂論罪
    ，從而應依行使偽造私文書罪論處，因此，起訴書載被告尚
    犯偽造署押罪，即有誤會，惟起訴書亦認偽造署押是偽造文
    書之部分行為，爰不另為無罪諭知。再被告雖先後多次行使
    偽造私文書併交付警員，惟基於接續犯意為之，應評價為一
    罪。至於附表所示之指印及口卡上之署押，起訴書雖未記載
    ，惟與起訴部分為實質一罪關係，為起訴效力所及，本院自
    得併予審究。爰審酌被告犯罪之動機、目的、手段，犯罪時
    所受之刺激及其品性、生活狀況、智識程度、犯罪所生之損
    害，及犯罪後態度，公訴人求刑陸月，尚嫌太重等一切情狀
    ，量處如主文所示刑，並諭知易科罰金折算標準。另刑法於
    九十五年七月一日修正生效，有關第四十一條易科罰金規定
    ，則將原來折算標準之三佰元（即新臺幣九佰元）六百元（
    即新臺幣一千八佰元）九佰元（即新臺幣二千七百元），修
    正為新臺幣一仟元、二千元、三千元，比較新舊法，自以修
    正前法為有利被告，依刑法第二條第一項前段規定，自應適
    用修正前之行為時法，核予敘明。如附表所示偽造之「乙○
    ○」之署押，應依刑法第219 條宣告沒收。
四、至於公訴意旨另以：肇事人自首情形紀錄表上亦有被告偽造
    之署押，因認此部份亦犯偽造署押、偽造私文書罪嫌乙節，
    按郵政存簿儲金提款單儲戶姓名欄填寫儲戶姓名，與填寫帳
    號之用意相同，僅在識別帳戶為何人，以便郵政人員查出存
    戶卡片，既非表示儲戶本人簽名之意思，則未經儲戶本人授
    權而填寫其姓名，尚不生偽造署押問題，原第一審判決竟認
    為係偽造蘇某署押，並依刑法第二百十九條諭知沒收，自屬
    於法有違，最高法院七十年台上字第2480號著有判例，據此
    ，若僅係識別之用，而無本人簽名意思者，不生偽造署押、
    私文書問題，有關本件肇事人自首情形紀錄表上固有乙○○
    署押，惟係位於適用本表當事人姓名欄，本係製表人填寫識
    別之用，尚無本人簽署之意思，揆諸首揭判例，難認此部份
    有偽造署押、偽造私文書犯行，惟公訴人認此部份與前揭論
    罪科刑部分為一罪關係，爰不另為無罪諭知。
據上論斷，應依刑事訴訟法第273 條之1 第1 項第299 條第1 項
前段、刑法第2 條第1 項前段，第216 條、第210 條，第219 條
，修正前刑法第41條第1 項前段，罰金罰鍰提高標準條例第二條
，判決如主文。
本案經檢察官黃德松到庭執行職務
中　　華　　民　　國　　96　　年　　1 　　月　　22　　日
                  刑事第五庭法  官  周政達
以上正本證明與原本無異。
如不服本判決，應於判決送達後10日內，向本院提出上訴狀。
                            書記官  陳佳伶
中　　華　　民　　國　　96　　年　　1 　　月　　22　　日
附表
┌────┬────┬────┬────┐
│        │偽造署名│偽造指印│        │
│        │數目    │數目    │        │
├────┼────┼────┼────┤
│酒精濃度│        │        │        │
│測試單及│  二枚  │ 二枚   │        │
│連貼紙  │        │        │        │
├────┼────┼────┼────┤
│台北市政│        │        │        │
│府警察局│        │        │        │
│舉發違反│ 一枚   │  無    │        │
│道路交通│        │        │        │
│管理事件│        │        │        │
│通知單  │        │        │        │
├────┼────┼────┼────┤
│台北市政│        │        │        │
│府警察局│        │        │        │
│道路交通│  一枚  │ 四枚   │        │
│事故現場│        │        │        │
│圖      │        │        │        │
├────┼────┼────┼────┤
│交通事故│        │        │        │
│談話紀錄│ 一枚   │十五枚  │        │
│表      │        │        │        │
├────┼────┼────┼────┤
│權利告知│        │        │        │
│書      │ 一枚   │ 一枚   │        │
├────┼────┼────┼────┤
│夜間詢問│        │        │        │
│同意書  │ 一枚   │ 一枚   │        │
├────┼────┼────┼────┤
│逮捕通知│        │        │        │
│書（本人│ 一枚   │ 一枚   │        │
│聯）    │        │        │        │
├────┼────┼────┼────┤
│逮捕通知│        │        │        │
│書（親友│ 一枚   │ 一枚   │        │
│聯）    │        │        │        │
├────┼────┼────┼────┤
│警詢筆錄│ 二枚   │ 二枚   │        │
│        │        │        │        │
├────┼────┼────┼────┤
│乙○○口│        │        │        │
│卡片影本│ 一枚   │ 一枚   │        │
│        │        │        │        │
└────┴────┴────┴────┘
論罪法條：
中華民國刑法第210條
（偽造變造私文書罪）
偽造、變造私文書，足以生損害於公眾或他人者，處5 年以下有
期徒刑。
中華民國刑法第216條
 （行使偽造變造或登載不實之文書罪）
行使第210 條至第215 條之文書者，依偽造、變造文書或登載不
實事項或使登載不實事項之規定處斷。
